臺灣高等法院刑事判決　　　　　　　　94年度上易字第1734號
　　上　訴　人　臺灣臺北地方法院檢察署檢察官
　　上　訴　人
　　即　被　告　乙○○○
　　上　訴　人
　　即　被　告　甲○○
　　被　　　告　丙○○
上列上訴人因被告妨害公務案件，不服臺灣臺北地方法院94年度
易字第429號，中華民國94年9月12日第一審判決（起訴案號：臺
灣臺北地方法院檢察署93年度偵字第15993號聲請簡易處刑， 經
原審認不宜簡易處刑，改依通常程序審理），提起上訴，本院判
決如下：
    主  文
上訴駁回。
    事  實
一、甲○○與乙○○○係兄妹關係，乙○○○前因妨害公務案件
    ，經原審以九十一年度易字第一四七三號刑事判決判處拘役
    五十五日，並經本院以九十二年度上易字第二八三號刑事判
    決駁回上訴確定；甲○○前因妨害公務案件，經原審以九十
    一年度易字第一四七三號刑事判決判處拘役五十日，緩刑三
    年確定，猶不知檢束行為，渠等因土地徵收問題，於民國九
    十三年六月十日中午，在臺北市中正區○○○路○段一號行
    政院正門出口處陳情，並將塑膠管支撐之抗議布條斜靠在行
    政院正門出口處之外牆上，乙○○○則倚坐該外牆下小憩，
    經內政部警政署保安警察第六總隊第一大隊第一中隊駐行政
    院警衛中隊（下稱保安警察第六總隊）忠孝二副哨值勤警員
    楊慶龍見狀前往該處，勸導乙○○○取下該抗議布條，然未
    獲置理，楊慶龍即行離去，嗣後乙○○○將該抗議布條取下
    交給適在同處陳情之丙○○，丙○○旋即又將該抗議布條懸
    掛於行政院正門出口處之外牆上，保安警察第六總隊忠孝二
    正哨值勤之警員陳炳宏見狀告知楊慶龍上情後，楊慶龍遂聯
    絡中控室之保安警察第六總隊警員廖國顯前往處理，廖國顯
    到達現場後，勸導丙○○取下懸掛於行政院正門出口處外牆
    上之抗議布條，遭丙○○拒絕，廖國顯遂動手清除該抗議布
    條，詎丙○○、乙○○○明知廖國顯正在執行清除懸掛於行
    政院正門出口處外牆抗議布條之公務，竟基於妨害公務之犯
    意聯絡，於同日中午十二時四十三分許（檢察官聲請簡易判
    決處刑書誤載為中午十二時四十五分許），丙○○先徒手拉
    扯廖國顯，阻擋廖國顯之清除行為，此時靠坐於該外牆下休
    息之乙○○○起身質問廖國顯為何欺負老人，丙○○繼以隨
    身攜帶之報紙捲成棍狀物敲擊廖國顯警員之頭部九次，丙○○另基於侮辱之犯意，以「王八蛋」之穢語，對於依法執行
    前開公務之廖國顯當場加以侮辱，此際，乙○○○持支撐該
    抗議布條之塑膠管欲戳往廖國顯警員，經楊慶龍、陳炳宏上
    前制止而未果，乙○○○旋即出拳毆打廖國顯右肩膀近胸口
    處一下，旋遭楊慶龍、陳炳宏制伏，甲○○見狀亦基於與丙○○、乙○○○共同妨害公務之犯意聯絡，上前揮拳欲攻擊
    楊慶龍，遭陳炳宏攔阻，此際乙○○○欲撿拾石塊丟擲楊慶
    龍，遭廖國顯拉回壓制在地，丙○○、乙○○○、甲○○共
    同以上開方式施強暴，致廖國顯、陳炳宏、楊慶龍受有瘀傷
    、擦傷等傷害（傷害部分均未據告訴），嗣臺北市政府警察
    局中正第一分局員警接獲通報到場處理。
二、案經臺北市政府警察局中正第一分局報請臺灣臺北地方法院
    檢察署檢察官偵查後聲請以簡易判決處刑，經原審認不宜以
    簡易判決處刑，改依通常程序審理。
    理  由
一、訊據被告丙○○、乙○○○、甲○○固不否認於前揭時、地
    前往陳情，惟矢口否認有何妨害公務等犯行。被告丙○○辯
    稱：當時在行政院大門外，人行道車道上有勞工團體數百人
    在該處抗議，突然有數名警察不由分說將伊打倒在地，誣告
    伊妨害公務云云；被告乙○○○、甲○○則辯稱：當時抗議
    布條係綁在塑膠管上，二人一人舉一邊，並未將抗議布條懸
    掛在行政院圍牆上，伊等是合法陳情，見警員與丙○○發生
    爭吵，上前勸警員不要跟老人家爭吵，並沒有攻擊警員，警
    方所提出的影片內容係屬舊片云云。惟查：
  (一)上揭事實，業據證人楊慶龍警員於偵查中及原審審理時到庭
    證稱：當天我是值十二時至十四時之忠孝二副哨，就是臺北
    市○○○路與中山北路行政院二門口，我到班後看到布條以
    支架支撐靠在圍牆上，我身著制服，配戴識別證走過去跟乙○○○講，請她把布條取下，她不理我繼續睡覺，我就離開
    了，後來乙○○○有將布條拿下來交給丙○○，請丙○○幫
    她拿，後來丙○○可能是累了，又把布條掛上去，後來陳炳
    宏告訴我布條又掛上去了，我就聯絡中控室廖國顯處理，我
    看到廖國顯試著知會丙○○將布條取下，之後稍有對話，但
    是我跟他們有距離，所以我不知道他們在講什麼，不曉得發
    生什麼事，乙○○○有站起來，就走向廖國顯、丙○○的位
    置，開始拉扯布條，並看到丙○○用報紙捲成棍狀敲廖國顯
    的頭部，乙○○○亦有拉扯布條，並拿著布條的棍子對向廖
    國顯，我和陳炳宏一起制伏乙○○○，甲○○就揮拳過來，
    陳炳宏有幫我阻擋甲○○，我有看到乙○○○揮手作勢要丟
    東西，因為當時現場很混亂，我不清楚我有沒有看到石頭，
    我當天受有擦傷，又當日沒有其他人在同時、地抗議等語在
    卷（見臺灣臺北地方法院檢察署九十三年度偵字第一五九九
    三號偵查卷第七十頁至第七十一頁、原審九十四年度易字第
    四二九號刑事卷第七十八頁反面至第八十二頁）。
  (二)證人廖國顯警員於偵查中及原審審理時亦到庭結證稱：當天
    我服十二時至十六時中控室勤，我接到楊慶龍通知說陳炳宏
    已經再次勸阻乙○○○，請她把勾在行政院圍牆上欄杆之布
    條取下，楊慶龍請我到現場處理，我穿著藍色青年裝，並配
    戴識別證到現場後，乙○○○在一旁打瞌睡，我就過去跟丙○○說，請你把勾在行政院圍牆欄杆上之布條拿下來，丙○○就說他不要，我就說；張伯伯你這樣掛違反我們規定，我
    幫你取下放旁邊，我就伸手要幫丙○○拿，丙○○拉回去敲
    到欄杆，一旁的乙○○○就醒來，說我欺負老人，我說沒有
    ，丙○○就把他身上袋子裡面的報紙捲成棍棒狀，就朝我頭
    部打了九下，還罵我「王八蛋」，我告訴丙○○，我在執行
    公務，你這樣是妨害公務，這時候乙○○○就拿她的抗議布
    條上的棍子往我戳，但沒戳到，之後有其他同事過來架住她
    ，乙○○○還出拳打我右肩膀靠近胸口處一下，甲○○這時
    從另外一邊衝過來時，被陳炳宏擋住，此時，乙○○○剛伸
    手向盆栽處拿石頭，我看到後就把乙○○○拉回來，乙○○○有拿到一塊還沒有丟，就被我抓回來，她有作勢要丟楊慶
    龍的動作，我就把乙○○○壓制住，因為當時甲○○很激動
    ，我只是制止甲○○，讓他冷靜下來，我所受之擦傷是在制
    止過程中撞到地上，又當日沒有其他人在同時、地抗議等語
    在卷（見同上偵查卷第七十至第七十一頁、同上原審卷第八
    十二頁反面至第八十五頁）。
  (三)證人陳炳宏警員於偵查中及原審審理時亦證稱：當天我著制
    服並配戴識別證值忠孝二正哨十二時至十四時，我目視可以
    看到現場，廖國顯去勸丙○○把布條拿下來時，我有看到他
    們對話，但不知道他們講什麼，後來就發生拉扯，甲○○不
    只揮拳攻擊楊慶龍，還有攻擊廖國顯，這個同時我有去制止
    ，乙○○○當時有向楊慶龍警員丟東西的動作，但我沒有看
    到石頭，我所受皮下瘀血之傷勢是在勸阻甲○○攻擊行為時
    所造成，又當日沒有其他人在同時、地抗議等語在卷（見同
    上偵查卷第七十頁、同上原審卷第八十五頁至第八十七頁）
    。
  (四)而原審於九十四年七月四日亦會同被告三人及證人廖國顯、
    陳炳宏、楊慶龍當庭勘驗案發當日行政院正門出口處監視攝
    影機（二號攝影機與四號攝影機）自九十三年六月十日中午
    十二時零分零秒起至同日中午十二時五十九分五十九秒止之
    監視畫面，並由被告三人及證人廖國顯、陳炳宏、楊慶龍於
    勘驗時指明確認監視錄影畫面所攝人影各係何人，二號攝影
    機由行政院內往外拍，四號攝影機由外往內拍，勘驗結果如
    下：（以下標示時間係播放完畢時間）
    1.十二時三十七分五十三秒至十二時三十八分零六秒：（四
      號攝影機）
      陳炳宏警員著制服走至乙○○○面前，在十二時三十八分
      零六秒時，陳炳宏警員轉身離去。
    2.十二點四十三分零秒：（四號攝影機）
      畫面為行政院正門出口處，畫面左上角可見一白色布條書
      寫不明內容文字張掛在行政院外牆之上，見一頭戴白色帽
      子之人（即被告丙○○）站於布條左側的外牆突出平坦處
      ，見另一人坐於地上，倚靠行政院大門處（即被告乙○○○），見一著制服之員警（即楊慶龍警員）站立於行政院
      內崗哨亭與大門之間。
    3.十二點四十三分五十一秒：（四號攝影機）
      丙○○站立在布條之前，見一著便服之人（即廖國顯警員
      ）已走出大門往丙○○所在位置移動。
    4.十二點四十三分五十五秒：（四號攝影機）
      廖國顯開始抽取張掛於行政院外牆上之白色布條，丙○○
      手往前伸並與廖國顯發生拉扯。
    5.十二點四十四分零秒：（四號攝影機）
      丙○○與廖國顯拉扯時，乙○○○自地上站起（依體型觀
      察係一女性，有戴帽），並往廖國顯、丙○○處走去，楊
      慶龍亦往丙○○、乙○○○、廖國顯走去。
    6.十二點四十四分六秒：（四號攝影機）
      丙○○、乙○○○、楊慶龍、廖國顯四人在拉扯白色布條
      （細部動作無法辨識），另一穿著制服之員警（即陳炳宏
      警員）往四人所在之處走去。
    7.十二點四十四分十五秒：（四號攝影機）
      陳炳宏已至丙○○、乙○○○、楊慶龍、廖國顯之處，另
      一手持白色布條穿著深色衣物之人（即被告甲○○）在畫
      面右側進入畫面，往丙○○、乙○○○、楊慶龍、廖國顯
      、陳炳宏之處走去。
    8.十二點四十四分二十五秒：（四號攝影機）
      丙○○、乙○○○、楊慶龍、陳炳宏站立在畫面左上角處
      ，並無明顯動作，廖國顯往手持白布條之甲○○之方向走
      去後緊靠甲○○（細部動作無法辨識）。
    9.十二點四十四分三十三秒：（四號攝影機）
      丙○○、乙○○○（持布條）亦朝廖國顯、甲○○處走去
      ，丙○○亦拉住甲○○所持之布條，楊慶龍與手持布條之
      乙○○○在行政院大門出口行人道上又發生拉扯。
    10.十二點四十四分四十五秒：（四號攝影機）
      丙○○、乙○○○、甲○○、楊慶龍、廖國顯、陳炳宏拉
      扯二塊布條，緊靠在一起（細部動作無法辨識）
    11.十二點四十五分五十五秒：（四號攝影機）
      又一著制服之員警（下稱Ｄ）往六人處走去，丙○○往畫
      面左側移動離開乙○○○、甲○○、楊慶龍、廖國顯、陳
      炳宏所在之處且手持不明棍狀物體（因畫面解析度問題，
      除廖國顯著便服可供辨識外，楊慶龍、陳炳宏、Ｄ三名著
      制服之員警已無法單獨辨認）。
    12.十二點四十六分二十秒：（四號攝影機）
      丙○○、乙○○○、甲○○三人與廖國顯及另外二名著制
      服員警發生劇烈拉扯，六人一面拉扯一面往行政院大門處
      靠近。
    13.十二點四十六分三十秒：（四號攝影機）
      丙○○、乙○○○、甲○○與三名員警（包含著便服之廖
      國顯）扭打成一團（細部動作無法辨識）。
    14.十二點四十六分三十五秒：（四號攝影機）
      丙○○、乙○○○、甲○○三人均倒地。丙○○旁有一員
      警彎腰，甲○○由廖國顯警員制伏在地，乙○○○由楊慶
      龍警員、陳炳宏警員制伏，乙○○○站起後與二名制服員
      警發生拉扯並遭壓制倒地，甲○○則遭到廖國顯警員之壓
      制倒地，此時丙○○並無遭壓制或限制，且有一制服員警
      站立於其右側。
    15.十二點四十六分五十六秒：（四號攝影機）
      四號攝影機畫面ZOOM IN可清楚辨識丙○○坐於地尚未遭
      壓制或限制，甲○○遭廖國顯壓制倒地，乙○○○遭二名
      制服員警壓制倒地（正面朝下）雙手扭於背後。
    16.十二點四十七分二十秒：二號攝影機鏡頭方向移往發生衝
      突之方向，此時與四號攝影機同步勘驗。
    17.十二點四十七分二十三秒：（二號攝影機、四號攝影機）
      廖國顯已站起，停止對甲○○之壓制，甲○○起身後往遭
      壓制之乙○○○處移動，與壓制乙○○○之其中一名員警
      發生拉扯，乙○○○仍趴於地上，廖國顯與一名制服員警
      往乙○○○、甲○○處移動。
    18.十二點四十七分二十九秒：（二號攝影機、四號攝影機）
      甲○○遭二名制服員警控制，乙○○○站起往遭控制之甲○○處移動遭廖國顯阻擋。
    19.十二點四十七分三十一秒：（二號攝影機）
      甲○○遭三名制服員警壓制倒地，乙○○○遭廖國顯阻擋
      在旁。（四號攝影機）丙○○仍坐於地上。
    20.十二點四十七分四十九秒：（二號攝影機）
      三位員警停止壓制，甲○○起身站立，與三名制服員警說
      話，乙○○○遭廖國顯雙手反扣站立於旁，丙○○仍坐於
      地上。
    十二點四十八分四十一秒：（二號攝影機）
      甲○○與五名制服員警發生拉扯遭壓制倒地，丙○○已起
      身站立，乙○○○仍遭廖國顯控制站立於人行道上。
    十二點四十九分四秒：（二號攝影機）
      甲○○遭二名制服員警壓制在地，其中一名制服員警伸手
      阻擋丙○○靠近，乙○○○掙脫廖國顯之控制，伸手往前
      方盆栽拿取不詳物體，而遭廖國顯往後拖拉重新壓制倒地
      （面朝下），另兩名制服員警往乙○○○靠近壓制。
    十二點五十分十七秒：（二號攝影機）
      丙○○從甲○○處走向乙○○○處，甲○○、乙○○○仍
      遭壓制在地，另有多名員警開始收拾布條。
    十二點五十三分二十六秒：（二號攝影機）
      警車抵達現場，甲○○遭多名員警抬移至人行道上。
    十二點五十四分五十二秒：（四號攝影機、二號攝影機）
      甲○○已站起來，自由未受限制。乙○○○已坐起來，雙
      手似乎遭反扣在後。丙○○站立於人行道旁。
    十二點五十八分三十五秒：（二號攝影機、四號攝影機）
      丙○○又持一布條站立於行政院大門出口前。甲○○站立
      ，員警圍於其身旁。
    十二點五十九分二十一秒：（二號攝影機、四號攝影機）
      乙○○○已站起，取下手銬後又與多名員警發生拉扯。
    十二點五十九分五十九秒：
      畫面終止。
    上開勘驗結果核與證人廖國顯、楊慶龍、陳炳宏上開證述互
    核相符。
  (五)此外，復有廖國顯製作之勤務執行報告、內政部警政署保安
    警察第六總隊第一大隊第一中隊九十三年六月十日勤務分配
    表、廖國顯、楊慶龍、陳炳宏之識別證、診斷證明書各一份
    、現場照片三十幀在卷足資佐證（見同上偵查卷第二十一頁
    、第二十二頁、第二十三頁、第二十四頁、第二十五頁、第
    七十三頁、第七十四頁、第七十五頁、第三頁至第十七頁）
    ，堪證被告等前揭所辯，殊無可採。本案事證明確，被告等
    犯行均堪認定，應依法論科。
二、被告丙○○、乙○○○、甲○○於廖國顯、楊慶龍、陳炳宏
    警員執行上開職務時，施以強暴，致員警受傷，核其等所為
    ，均係犯刑法第一百三十五條第一項之對於執行職務公務員
    施以強暴罪；被告丙○○以三字經侮辱在場執行職務之廖國
    顯警員，核其所為，係另犯刑法第一百四十條第一項之侮辱
    公務員罪。被告三人對於執行職務公務員施以強暴行為，具
    有犯意之聯絡及行為分擔，為共同正犯。又被告丙○○所犯
    對於執行職務公務員施以強暴罪及侮辱公務員罪，犯意各別
    ，罪名不同，應分論併罰之，檢察官聲請簡易判決處刑書認
    係想像競合，尚有未合。又被告乙○○○對於執勤警員於依
    法執行職務時，施強暴犯行部分，雖然其持支撐抗議布條之
    塑膠管戳刺廖國顯警員未果，又出拳毆打廖國顯右肩膀近胸
    口處一下，而二次對於依法執行職務時之員警廖國顯，施加
    強暴，且欲撿拾石塊丟擲楊慶龍未果，而對於依法執行職務
    時之員警楊慶龍，施加強暴，惟其前開對於執勤警員於依法
    執行職務時施加強暴犯行部分，均是於同地為之，且時間密
    接，足見被告乙○○○顯然係以單一之妨害公務之犯意，接
    續為之，其雖有妨害數人之執行公務，僅侵害一個國家法益
    ，故僅論以一妨害公務之行為，為單純一罪，併此敘明。又
    被告丙○○係六年二月十五日生，有被告丙○○之年籍在卷
    可憑，行為時為已滿八十歲之人，爰依刑法第十八條第三項
    之規定減輕其刑。
三、原審因認被告三人罪證明確，引用刑法第二十八條、第一百
    三十五條第一項、第一百四十條第一項、第五十一條第六款
    、第十八條第三項、第四十一條第一項前段、第七十四條第
    一款、第三十八條第一項第二款，罰金罰鍰提高標準條例第
    一條前段、第二條之規定。並審酌被告乙○○○、甲○○有
    如事實欄所載之前科，被告三人於犯罪後猶飾詞圖卸，未能
    坦承犯行，其等對於依法執行職務之公務員施強暴，危害國
    家公務之執行，被告乙○○○、甲○○陳情抗議土地遭徵收
    之犯罪動機，暨被告三人之生活狀況、品行、智識程度、犯
    罪之目的、手段等一切情狀，就上揭各罪分別量處被告乙○○○、甲○○各有期徒刑三月，被告丙○○妨害公務部分拘
    役四十日，侮辱公務員部分拘役三十日，並均諭知易科罰金
    之折算標準，並就被告丙○○部分定其應執行刑及諭知易科
    罰金之折算標準。末查被告丙○○前未曾受有期徒刑以上刑
    之宣告，此有本院被告前案紀錄表存卷可按，且已達八十八
    歲高齡，經此偵、審之教訓，當知所警惕，而無再犯之虞，
    本院認前開對其宣告之刑，以暫不執行為適當，爰併予宣告
    緩刑二年，以啟自新。另被告乙○○○持以戳刺廖國顯警員
    之塑膠管，被告丙○○持以敲擊廖國顯警員頭部之報紙，為
    被告等所有，均係供被告等犯罪所用之物，雖未扣案，但無
    證據證明業經滅失，均應依刑法第三十八條第一項第二款之
    規定宣告沒收，核其認事用法，並無不合，量刑亦屬妥適，
    並斟酌被告丙○○年紀已大，予以宣告緩刑，亦無未妥之處
    。檢察官上訴意旨認原審量刑過輕及對被告丙○○緩刑不當
    ，上訴人即被告乙○○○、甲○○上訴意旨仍執前詞，否認
    犯罪，指摘原判決不當，請求撤銷改判云云，均無理由，上
    訴應予駁回。
據上論斷，應依刑事訴訟法第368條，判決如主文。
本案經檢察官周志榮到庭執行職務。
中　　華　　民　　國　　94　　年　　12　　月　　29　　日
　　　　　　　　　刑事第７庭    審判長法　官  蔡秀雄
　　　　　　　　　　　　　　　　　　  法　官  陳世宗
　　　　　　　　　　　　　　　　　　  法　官  周煙平
以上正本證明與原本無異。
不得上訴。
                                      書記官  蕭麗珍
中　　華　　民　　國　　95　　年　　1 　　月　　3 　　日
附錄本案論罪科刑法條
刑法第135條第1項
對於公務員依法執行職務時，施強暴脅迫者，處三年以下有期徒
刑、拘役或三百元以下罰金。
刑法第140條第1項
於公務員依法執行職務時，當場侮辱，或對於其依法執行之職務
公然侮辱者，處六月以下有期徒刑、拘役或一百元以下罰金。
對於公署公然侮辱者亦同。
